【裁判字號】    99,交抗,282
【裁判日期】    990901
【裁判案由】    聲明異議
【裁判全文】
臺灣高等法院高雄分院刑事裁定         99年度交抗字第282號
抗  告  人
即受處分人  甲○○
上列抗告人因違反道路交通管理處罰條例聲明異議案件，不服臺
灣高雄地方法院中華民國99年5 月31日裁定（99年度交聲字第12
61號），提起抗告，本院裁定如下：
    主  文
抗告駁回。
    理  由
一、本件抗告意旨略以：抗告人即受處分人甲○○於民國98年10
    月24日下午3 時19分許，係騎乘車牌號碼WCP-253 號輕型機
    器腳踏車行經高雄縣鳳山市○○路與王生明路交岔路口，而
    經警攔查測得呼氣酒精濃度為每公升0.71毫克，並非在駕照
    吊扣期間有駕駛汽車違規，原審法院誤認抗告人係駕駛汽車
    違規，而予裁定吊銷各車級車類之駕駛執照，實有違誤。況
    汽車駕駛執照乃抗告人賴以維生之謀生工具，如遭吊銷將嚴
    重影響生計，請從輕處分，僅吊扣輕型機車駕照，以保抗告
    人之生計。又抗告人因本件酒駕違規行為，業經原審以99年
    度審交簡字第22號判處拘役59日確定在案，則依行政罰法第
    26條第1 項規定一罪不二罰之原則，自不得再吊銷抗告人之
    汽車駕駛執照。爰為此提起抗告，請撤銷原裁定，更為適法
    之裁定等語。
二、按車輛：指在道路上以原動機行駛之汽車（包括機器腳踏車
    ）或以人力、獸力行駛之車輛；汽車：指在道路上不依軌道
    或電力架線而以原動機行駛之車輛（包括機器腳踏車）。前
    項第1 款所指之汽車，如本規則同一條文或相關條文就機器
    腳踏車另有規定者，係指除機器腳踏車以外四輪以上之車輛
    ，道路交通管理處罰條例第3 條第8 款、道路交通安全規則
    第2 條第1 項第1 款、第2 項分別定有明文。又汽車駕駛人
    飲用酒類或其他類似物後其吐氣所含酒精濃度超過每公升0.
    25毫克或血液中酒精濃度超過百分之0.05以上者，不得開車
    ，道路交通安全規則第114 條第2 款定有明文；汽車駕駛人
    ，駕駛汽車經測試檢定有酒精濃度超過規定之情形者，處新
    臺幣（下同）15,000元以上6 萬元以下罰鍰，並當場移置保
    管其車輛及吊扣其駕駛執照1 年；汽車駕駛人經依第1 項規
    定吊扣駕駛執照，並於吊扣期間再有第一項情形者，處6 萬
    元罰鍰，並當場移置保管該汽車及吊銷其駕駛執照，汽車駕
    駛人並應接受道路交通安全講習，道路交通管理處罰條例第
    35條第1 項第1 款、第3 項前段、第24條第1 項第2 款分別
    定有明定。次按修正前道路交通管理處罰條例第68條規定：
    「汽車駕駛人，因違反本條例及道路交通安全規則之規定，
    受『吊扣』或『吊銷』駕駛執照處分時，『吊扣』或吊銷其
    持有各級車類之駕駛執照」；惟該條業經修正為：「汽車駕
    駛人，因違反本條例及道路交通安全規則之規定，受吊銷駕
    駛執照處分時，吊銷其持有各級車類之駕駛執照」。此一條
    文修正理由略以：「原條文將違法或違規駕駛人所持有各級
    車類之駕駛執照一併吊扣或吊銷，失之過酷，影響人民工作
    及生活甚鉅，爰修正之」，此新修正條文，業於94年12 月
    14日修正公布並於95年3 月1 日起施行。參諸上開立法理由
    及立法經過，則行為人有道路交通管理處罰條例第35條第1
    項第1 款所規定之違規行為，須吊扣駕駛執照時，僅能吊扣
    行為人違法或違規當時駕駛車輛所憑之駕駛執照，不得再吊
    扣行為人所持有而與駕駛違規車輛無關之其他各級車類駕駛
    執照，故已領有聯結車職業駕駛執照者，酒後違規駕駛輕型
    機車時，吊扣者係駕駛者之輕型機車駕駛執照，不得吊扣駕
    駛者領有之其他駕駛執照。則行為人駕駛輕型機車違規，僅
    得吊扣輕型機車駕駛執照，不得吊扣聯結車職業駕駛執照。
    （參照台灣高等法院暨所屬法院98年法律座談會刑事類提案
    第23號決議意旨）。然若行為人之違規行為依道路交通管理
    處罰條例第35條第3 項前段之規定，應受「吊銷」駕駛執照
    之處分時，仍應「吊銷」其各車級車類之駕駛執照。
三、再按，道路交通管理處罰條例所規定之罰則，本質上係屬行
    政罰，此觀該條例中就交通違規行為所定法律效果包括行政
    罰法第1 條、第2 條所定之罰鍰、記點、吊扣證照等行政罰
    在內即明。是違反道路交通管理處罰條例之裁罰事件，自有
    行政罰法之適用。而94年2 月5 日公布，於95年2 月5 日施
    行之行政罰法第26條第1 項規定：「一行為同時觸犯刑事法
    律及違反行政法上義務規定者，依刑事法律處罰之。但其行
    為應處以其他種類行政罰或得沒入之物而未經法院宣告沒收
    者，亦得裁處之。」。準此，如應處罰者係罰鍰以外之沒入
    或其他種類行政罰，既與刑事處罰之刑罰種類不同，並為兼
    顧維護公共秩序之作用，及達行政目的，行政機關自仍得併
    予裁處，此觀之該條項但書規定亦明。
四、經查：
  (一)抗告人於98年10月24日15時19分許（原裁定誤載為13分許）
    ，騎乘車牌號碼WCP-253 號輕型機器腳踏車，行經高雄縣鳳
    山市○○路與王生明路交岔路口之際，因飲用酒類後已不能
    安全駕駛交通工具，經警攔查並測得呼氣酒精濃度為每公升
    0.71毫克，而有「駕駛人，駕駛汽車經測試檢定酒精濃度超
    過規定標準」之違規事項，經高雄縣政府警察局交通警察隊
    員警以高警交字第N00000000 號舉發違規通知單舉發，該舉
    發通知單並由抗告人當場簽收，而抗告人並因該違規案件經
    臺灣高雄地方法院檢察署檢察官以98年度偵字第33804 號聲
    請簡易判決處刑，並業經原審以99年度審交簡字第22號判處
    拘役59日，如易科罰金，以1000元折算1 日，於99年2 月22
    日確定在案。原處分機關乃復於99年4 月26日以高監營裁字
    第裁80-N00000000號裁決書，依道路交通管理處罰條例第35
    條第3 項、第24條之規定，裁處受處分人應吊銷「普通重型
    機器腳踏車」駕駛執照，並應參加道路交通安全講習，罰鍰
    部分則依行政罰法第26條第1 項之規定與刑罰競合免繳等情
    。有高雄縣政府警察局高警交字第N00000000 號舉發違反道
    路交通管理事件通知單、抗告人之酒精濃度測試值紀錄表、
    原處分機關高監營裁字第裁80-N00000000號違反道路交通管
    理事件裁決書（見原審卷第13頁背面、第14頁）、抗告人之
    臺灣高等法院被告前案紀錄表、原審99年度審交簡字第22號
    判決（見本院卷第9-10、第15頁）在卷可稽，是上開事實，
    ，洵堪認定。而抗告人既騎乘車牌號碼WCP-253 號輕型機器
    腳踏車，違規酒駕經警舉發，且該條文復未就機器腳踏車另
    有除外規定，則揆諸前規定及說明，自屬「駕駛汽車」，從
    而，其上開所辯其未駕駛汽車違規云云，即無足採。
  (二)抗告人於為本件「駕駛人駕駛汽車經測試檢定酒精濃度超過
    規定標準」之違規行為前，尚曾另案亦因駕駛人駕駛汽車經
    檢測酒精濃度超過規定標準受裁決吊扣重型機器腳踏車駕駛
    執照，其吊扣期間自97年9 月16日起至99年9 月15日止，業
    經原處分機關99年5 月14日以高監駕字第09900036564 號函
    檢附受處分人之汽車、機車駕照基本資料及違規查詢報表說
    明在卷可憑（見原審卷第12-13 頁），是受處分人本次係於
    吊扣期間再有違反「駕駛人駕駛汽車經測試檢定酒精濃度超
    過規定標準」之違規行為，即屬「汽車駕駛人經依道路交通
    管理處罰條例第35條第1 項各款規定吊扣駕駛執照，並於吊
    扣期間再有第1 項情形」之違規情形，自應依上開道路交通
    管理處罰條例第35條第3 項前段、第24條第1 項第2 款規定
    ，裁處吊銷其駕駛執照，並接受道路交通安全講習之處分，
    而該吊銷其駕駛執照，及接受道路交通安全講習之處分，既
    與刑事處罰之刑罰不同，而屬其他種類之行政罰，是依前揭
    規定，該部分之行政處罰仍得併予裁處之。又受處分人除考
    領有普通重型機器腳踏車駕駛執照外，尚考領有職業大貨車
    駕駛執照、普通大貨車駕駛執照、普通小型車駕駛執照乙節
    ，有交通部公路總局高雄區監理所上開函文及其檢附之抗告
    人汽機車駕照基本資料在卷可憑（見原審卷第12-13 頁）。
    從而，本件抗告人依法既應受吊銷其駕駛執照之處分，則揆
    諸上開規定及說明，自應依該規定吊銷其各車級車類之駕駛
    執照，而非僅吊銷其「普通重型機器腳踏車」駕駛執照。是
    原處分機關之裁決書於此部分另予註記吊銷「普通重型機器
    腳踏車」，於法即有不合。至抗告人徒以伊當時僅係駕駛輕
    型機車，而其餘種類之汽車駕駛執照又係其賴以維生之謀生
    工具，應僅吊扣其當時所駕駛之輕型機車駕駛執照，不應一
    併吊銷其他車級車種之駕駛執照等詞置辯，自亦屬無據。
五、綜上所述，抗告人前揭所辯，均無可採。其於違規酒駕經吊
    扣駕駛執照期間，竟再有駕駛汽車（輕型機車）經測試檢定
    酒精濃度超過規定標準之違規酒駕行為，既已審認如前，自
    應依前揭規定吊銷其持有各級車類之駕駛執照。從而，原審
    以原處分機關僅吊銷抗告人之普通重型機器腳踏車駕駛執照
    ，於法不合，而予撤銷原處分全部，並依道路交通管理處罰
    條例第35條第3 項前段、第1 項第1 款、第24條第1 項第 2
    款及行政罰法第26條第1 項之規定，改諭知吊銷駕駛執照（
    各車級車類），並應接受道路交通安全講習（就罰鍰部分，
    抗告人業經原審以99年度審交簡字第22號判處拘役59日，如
    易科罰金，以1000元折算1 日確定，並由原處分機關認有行
    政罰法第26條第1 項規定，與刑事罰競合而予免繳在案），
    經核並無違誤。抗告人仍執與原審異議多屬相同之陳詞提起
    抗告，指摘原裁定不當，請求撤銷原裁定，僅吊扣輕型機車
    駕照，以維其謀生工具云云，自非可取，其抗告為無理由，
    應予駁回。
據上論斷，應依道路交通案件處理辦法第26條，刑事訴訟法第41
2 條，裁定如主文。
中    華    民    國    99    年    9     月    1     日
                  刑事第三庭    審判長法  官  莊崑山
                                      法  官  張意聰
                                      法  官  莊松泉
以上正本證明與原本無異。
本裁定不得再抗告。
中    華    民    國    99    年    9     月    2     日
                                      書記官  葉淑華

司法院資訊處製作；財團法人民間司法改革基金會備份。
